Inventaris van het archief van de Sociaal-Economische Raad (SER) [blok 1980-1999] en gedeponeerde archieven, 1950-2011
Nationaal Archief, Den Haag
Sociaal Economische Raad (SER) [blok 1980-1999]
SER 1980-1999
1950-2011
merendeel 1980-1999
E35
3689 inventarisnummers; 0,00 meter
Normale geschreven, getypte en gedrukte documenten. Geen bijzondere handschriften.
Nationaal Archief, Den Haag
Sociaal Economische Raad
Het archief bevat de neerslag van het handelen van de Sociaal-Economische Raad en de Pensioenkamer, en van de gedeponeerde archieven van het College Algemene Bijstandswet, de Stichting Gemeenschappelijk Begeleidingsinstituut Ondernemingsraden en de Arboraad. De Sociaal-Economische Raad (SER) heeft op grond van artikel 2 van de Wet op de bedrijfsorganisatie (Wbo) tot taak de ‘werkzaamheid van het bedrijfsleven te bevorderen, alsmede het belang van het bedrijfsleven en de daartoe behorende personen te behartigen’. Het archief bevat voornamelijk vergaderstukken van de raad, het dagelijks bestuur en commissies en uitgebrachte adviezen. Er zijn ook stukken betreffende de organisatie en resterende taakuitvoering terug te vinden. Daarnaast bevat het archief vergaderstukken en stukken betreffende de organisatie en/of taakuitvoering van de Pensioenkamer en de gedeponeerde archieven.
Archiefvorming
Geschiedenis van de archiefvormers
De Sociaal-Economische Raad (SER) heeft op grond van artikel 2 van de Wet op de bedrijfsorganisatie (Wbo) tot taak de ‘werkzaamheid van het bedrijfsleven te bevorderen, alsmede het belang van het bedrijfsleven en de daartoe behorende personen te behartigen’. De raad doet dat door het uitvoeren van een viertal taken:
- het adviseren van de regering op sociaal en economisch gebied,
- het houden van toezicht op de publiekrechtelijke bedrijfsorganisatie,
- het stimuleren van nieuwe ontwikkelingen in het bedrijfsleven,
- het meewerken aan de uitvoering van enkele wetten.
Adviestaak
De Sociaal-Economische Raad is allereerst adviesorgaan van de regering en parlement op sociaal-economisch gebied. Jaarlijks brengt de Sociaal-Economische Raad beleidsadviezen op fundamentele vraagstukken uit betreffende het (inter)nationaal sociaal-economisch beleid, sociale zekerheid, arbeidsmarkt en onderwijs, ordeningszaken en consumentenaangelegenheden en het arbeids-, ondernemings- en vennootschapsrecht. Daarnaast worden vaak adviezen uitgebracht ter zake van meer technische, organisatorische en uitvoeringsaangelegenheden. Deze uitvoeringsadviezen worden op grond van de desbetreffende wet- en regelgeving aan de Sociaal-Economische Raad gevraagd. Het gaat om regelgeving voor de Kamers van koophandel en fabrieken, de Wet bedrijfspensioenfondsen, de Wet beroepspensioenregelingen, de Algemene ouderdomswet (AOW) en de Algemene weduwen- en wezenwet (AWW). Het merendeel van de adviezen is uitgebracht aan de minister of staatssecretaris van Sociale Zaken en Werkgelegenheid.
Tot 1995 waren ministers verplicht de Sociaal-Economische Raad over beleidsvoornemens om advies te vragen. In maart 1995 werden de verplichte adviesaanvragen door de regering aan de Sociaal-Economische Raad afgeschaft. Een van de redenen hiervoor was dat een politiek gewenst advies zwaarder zou meetellen in de uiteindelijke besluitvorming dan een verplicht gevraagd advies. De Sociaal-Economische Raad bleef de bevoegdheid houden om ongevraagd adviezen te verstrekken.
Overige taken
Naast zijn adviestaak heeft de Sociaal-Economische Raad ook taken van toezichthoudende en stimulerende aard, alsmede het meewerken aan de uitvoering van enkele wetten. Het merendeel daarvan wordt sinds 16 april 1994 uitgeoefend door de Bestuurskamer, zijnde een commissie van uitsluitend raadsleden. Als toporgaan van de Publiekrechtelijke Bedrijfsorganisatie (PBO) heeft de Sociaal-Economische Raad bevoegdheden op het gebied van (adviseren over) de instelling, wijziging en opheffing van product- en bedrijfschappen (de bedrijfslichamen), de goedkeuring van hun begroting en financiële verantwoording, de door de Kroon te benoemen voorzitters en de samenstelling van het bestuur en de autonome verordeningen. Sinds de wijziging van de Wbo in 1992 beslist de Sociaal-Economische Raad zelf over een verzoek tot het instellen of opheffen van een bedrijfslichaam. Voor een dergelijk besluit is wel de preventieve goedkeuring van de minister nodig. Sinds 1992 houdt de Sociaal-Economische Raad ook toezicht op autonome verordeningen die door de schappen worden uitgevaardigd. Dit toezicht gebeurt preventief: de verordening wordt onder meer getoetst aan Europese wet- en regelgeving. Als de verordening een sanctie bevat, wordt deze tevens door een minister preventief goedgekeurd.
Het stimuleren van nieuwe ontwikkelingen is in de loop van de tijd van karakter veranderd. Sinds 1982 richtte de ontwikkelingstaak van de hiervoor opgerichte Commissie Ontwikkeling Bedrijven (COB) zich op voorlichting en onderzoek gericht op het functioneren van de onderneming als productie- en arbeidsorganisatie. Eind 1991 werd de financiering van het werk van de COB door de ministeries stopgezet, waarna de Sociaal-Economische Raad op 19 juni 1992 besloot de COB op te heffen.
Tot het stimuleren van nieuwe ontwikkelingen worden ook de werkzaamheden van de Commissie voor Fusieaangelegenheden en de Commissie voor Consumentenaangelegenheden (CCA) gerekend. Eerstgenoemde commissie houdt toezicht op de naleving van de in 1970 door de Sociaal-Economische Raad vastgestelde fusiecode. Zij voorziet in een meldingsplicht bij de commissie en in een procedure van informatie en overleg tussen de bij een fusie betrokken ondernemingen en vakorganisaties, voordat over de fusie overeenstemming wordt bereikt. De CCA fungeerde als overlegorgaan voor consumentenorganisaties en het bedrijfsleven en als een adviesorgaan. Als overlegorgaan was deze commissie vooral van betekenis in het vaststellen van algemene voorwaarden in verschillende branches van het bedrijfsleven. Nadat deze taak in 1996 is overdragen aan de nieuw ingestelde en in het secretariaat van de Sociaal-Economische Raad ondergebrachte Coördinatiegroep Zelfregulering, heeft de CCA alleen nog een adviestaak.
De Sociaal-Economische Raad werkt ook mee aan de uitvoering van enkele wetten. Dit wordt medebewind genoemd. Het gaat om de volgende wetten:
- Vestigingswet Bedrijven 1954 (Vwb),
- Wet assurantiebemiddeling (WAB) / Wet assurantiebemiddelingsbedrijf (Wabb),
- Wet op de ondernemingsraden (WOR).
In het kader van de Vwb behandelt de Sociaal-Economische Raad voor circa 60 bedrijfstakken aanvragen voor verklaringen van handelskennis en vakbekwaamheid. Daarnaast beoordeelt de Sociaal-Economische Raad aanvragen om ontheffing van het verbod om zonder vergunning een bedrijf uit te oefenen en (tot 1994) aanvragen om praktijkverklaringen voor het aannemersbedrijf.
In het kader van de Wabb (die op 1 april 1991 in de plaats is gekomen van de WAB) registreert de Sociaal-Economische Raad assurantietussenpersonen en gevolmachtigde agenten. Zonder inschrijving is men niet bevoegd als zodanig op te treden. Jaarlijks geeft de Sociaal-Economische Raad een openbaar register van assurantiebemiddelaars uit. Tot de overige bevoegdheden van de Sociaal-Economische Raad behoort onder meer het behandelen van verzoeken om afgifte van verklaringen van vakbekwaamheid en het verlenen van ontheffingen van het afmakingscourtageverbod.
In het kader van de WOR heeft de Sociaal-Economische Raad onder meer tot taak om bedrijfscommissies in te stellen (met uitzondering van die voor de overheid). Ook legt de Sociaal-Economische Raad ten behoeve van de scholing en vorming van ondernemingsraadsleden aan ondernemingen heffingen op. Daarnaast heeft hij bevoegdheden inzake het al dan niet verlenen van ontheffingen voor het instellen van een ondernemingsraad.
Organisatie en werkwijze
De Sociaal-Economische Raad is een in 1950 op basis van de Wet op de bedrijfsorganisatie (Wbo) opgericht publiekrechtelijk orgaan. De raad is tripartiet samengesteld en telde tot 1 april 1996 45 leden (15 Kroonleden, 15 ondernemersleden en 15 werkgeversleden). Op die datum is het aantal leden teruggebracht tot 33. De leden worden om de twee jaar benoemd. Elk lid heeft een plaatsvervanger, wiens rechten en plichten gelijk zijn aan die van de leden. De ondernemers- en werknemersleden worden aangewezen door als voldoende representatief aangewezen centrale organisaties. Als Kroonleden worden meestal onafhankelijke deskundigen op sociaal, juridisch en economisch terrein benoemd.
De raad stelt ter voorbereiding van zijn adviezen meestal een commissie in (ex artikel 42). Een minister kan de raad verzoeken om een commissie ter behandeling van bepaalde onderwerpen in te stellen. Een dergelijke commissie ex artikel 43 kan door een minister rechtstreeks om advies worden gevraagd. Over een dergelijk advies heeft de raad geen zeggenschap. Meestal zijn de commissies, net als de raad zelf, tripartiet samengesteld. Er kunnen ook personen van buiten de raad zitting in hebben.
De voltallige raad vergadert in beginsel eenmaal per maand, op de derde vrijdag van de maand. Dat gebeurt in de raadzaal van het SER-gebouw. Het belangrijkste onderdeel van de raadsvergadering vormt de behandeling en vaststelling van adviezen. Deze worden voorbereid door een commissie of werkgroep. De vergaderingen van de raad zijn in de regel openbaar. Deze vergaderingen evenals de besloten commissie- en werkgroepvergaderingen kunnen worden bijgewoond door ministeriële vertegenwoordigers. Dit zijn ambtenaren die gespecialiseerd zijn in bepaalde beleidsterreinen. Hierdoor is een goede uitwisseling van informatie tussen de raad en zijn commissies met de verschillende departementen mogelijk.
Secretariaat
De raad en zijn commissies worden bij de voorbereiding en uitvoering van de verschillende werkzaamheden ondersteund door het secretariaat, geleid door de algemeen secretaris. Tot de reorganisatie in 1994 bestond het secretariaat uit vier sectoren. De sector Adviserende en Bestuurlijke activiteiten was onderverdeeld in zes afdelingen waarin onder andere de bestuurlijke taken op het gebied van de fusiecode, de algemene bedrijfscommissie en de Kamers van Koophandel en het toezicht op de bedrijfslichamen waren ondergebracht. In de sector Uitvoering Wetten waren de medebewindstaken onderverdeeld in drie bureaus: het bureau Uitvoering Wet Assurantiebemiddeling, het bureau Uitvoering Vestigingswetten en het bureau Heffingen Ondernemingsraden. Verder was er de sector Ontwikkelingsproblematiek van Bedrijven ter ondersteuning van de gelijknamige commissie en de sector Ondersteunende Activiteiten voor taken op het gebied van de bedrijfsvoering.
In 1994 werden de vier bestaande adviesafdelingen in twee directies, de directie Economische Zaken en de directie Sociale Zaken, gebundeld en de bestuurlijke en uitvoerende taken werden in een directie Bestuurszaken ondergebracht.
De Sociaal-Economische Raad wordt gefinancierd door het Nederlandse bedrijfsleven door de heffing van opcenten op het jaarlijks inschrijvingsbedrag dat bedrijven aan de Kamers van Koophandel moeten betalen. De Sociaal-Economische Raad is dus geen overheidsorgaan. Zijn werknemers zijn geen ambtenaar en hebben een eigen cao.
Gedeponeerde archieven
College Algemene Bijstandswet (1970-1988)
Het College Algemene Bijstandswet (opgericht in 1970) viel onder het ministerie van Sociale Zaken en Werkgelegenheid en adviseerde over de Algemene bijstandswet. In het kader van de vermindering van het aantal externe adviesorganen en de versterking van de integrale advisering werd het College Algemene Bijstandswet rond 1988 opgeheven. Doordat het College in 1988 is opgeheven, de taken zijn overgeheveld naar de Sociaal-Economische Raad en men hier het secretariaat ging voeren, is daarmee ook de archiefverplichting overgenomen en verklaart dit waarom het archief bij de Sociaal-Economische Raad is bewaard.
Stichting Gemeenschappelijk Begeleidingsinstituut Ondernemingsraden (1975-2012)
De Stichting Gemeenschappelijk Begeleidingsinstituut Ondernemingsraden (GBIO) werd in 1975 opgericht door de Stichting van de Arbeid op verzoek van de Sociaal-Economische Raad en heeft sinds zijn oprichting de regering voorzien van advies op het gebied van medezeggenschap en ervoor gezorgd dat ondernemingsraden konden worden gevormd, dat scholing voor ondernemingsraden werd gestimuleerd en dat de kwaliteit van die scholing van een goed niveau was. Het instituut was tot 1 januari 2013 onder andere verantwoordelijk voor het verstrekken van subsidies op scholing voor ondernemingsraden in Nederland. De organisatie werd op 1 januari 2013 opgeheven, omdat werkgevers het systeem met subsidies te omslachtig vonden en liever een efficiënter systeem met normale marktwerking zagen. De Sociaal-Economische Raad heeft - op verzoek van de Stichting GBIO - gezorgd voor de administratieve afwikkeling van de Stichting GBIO. Om die reden is het archief van de Stichting GBIO overgedragen aan de Sociaal-Economische Raad. Na bewerking bleek het archief onvolledig te zijn.
Arboraad (1980-1994)
De Arboraad was een zelfstandig adviesorgaan dat in 1980 was opgericht en adviseerde over het arbeidsomstandighedenbeleid. In het kader van de bezuinigingen ging het stelsel van adviesorganen begin jaren negentig op de schop en kwam er een bundeling van adviesorganen die zich met het zelfde beleidsterrein bezighielden. De Arboraad was één van de organen die werd opgeheven. De minister van Sociale Zaken en Werkgelegenheid wilde de taken van de Arboraad overhevelen naar de Sociaal-Economische Raad en het een commissie van de Sociaal-Economische Raad laten worden. Deze integratie van de Arboraad in de Sociaal-Economische Raad heeft in 1994 haar beslag gekregen. De opvolger van de Arboraad werd de commissie Arbeidsomstandigheden van de Sociaal-Economische Raad. Doordat de Arboraad in 1994 is opgeheven en de taken zijn overgeheveld naar de Sociaal-Economische Raad en men hier het secretariaat ging voeren, is daarmee ook de archiefverplichting overgenomen en verklaart dit waarom het archief bij de Sociaal-Economische Raad is bewaard.
Geschiedenis van het archiefbeheer
Archiefbeheer
Het archief van de Sociaal-Economische Raad was gehuisvest in het gebouw van de Sociaal-Economische Raad. De archieven voor assurantie en vestigingswet waren extern opgeslagen.
Er is sprake van een drietal gedeponeerde archieven, namelijk het College Algemene Bijstandswet, de Stichting Gemeenschappelijk Begeleidingsinstituut Ondernemingsraden en de Arboraad. De archieven van het College Algemene Bijstandswet, de Stichting Gemeenschappelijk Begeleidingsinstituut Ondernemingsraden en de Arboraad zijn na opheffing overgedragen aan de Sociaal-Economische Raad. Na de integratie van de Arboraad in de Sociaal-Economische Raad, heeft de commissie Arbeidsomstandigheden de taken en het archief van de Arboraad overgenomen.
De verwerving van het archief
Het archief van de Sociaal-Economische Raad en de gedeponeerde archieven zijn in 2016 krachtens bepalingen van de Archiefwet overgebracht naar het Nationaal Archief.
Inhoud en structuur van het archief
Inhoud
Het overgebrachte archiefblok van de Sociaal-Economische Raad beslaat de periode 1980-1999. Tijdens het bewerken van het archief zijn er echter oudere onderdelen aangetroffen die niet binnen de te bewerken periode van 1980-1999 vielen. Deze zijn tijdens dit project meegenomen. Het oudste stuk stamt uit 1950. Daarnaast zijn er een aantal stukken meegenomen die jonger zijn dan de eerder genoemde periode om de eenheid binnen bepaalde series te behouden. Dit zijn stukken van commissies en werkgroepen die na de te bewerken periode opgeheven zijn. Het jongste stuk is van 2011.
Het archief van de Sociaal-Economische Raad bestaat uit stukken over de interne organisatie (zoals het samenstellen van de Raad en het Dagelijks Bestuur, financiële stukken, huisvesting en betrekkingen tot andere lichamen en organen), maar voornamelijk uit stukken betreffende de uitvoering van activiteiten. Dit zijn grotendeels vergaderstukken en adviezen van commissies en de Pensioenkamer die zijn opgesteld in het kader van het uitvoeren van de vier hoofdtaken van de Sociaal-Economische Raad. De archieven van de afdelingen personeel & organisatie en financiën zijn geen onderdeel van het archief van de Sociaal-Economische Raad, deze worden beheerd door de afdelingen zelf.
Het archief van de Sociaal-Economische Raad bevat voornamelijk stukken van het Dagelijks Bestuur, de Raad, commissies en werkgroepen. In dit archief bevinden zich onder meer notulen, vergaderstukken, adviezen, jaarverslagen, begrotingen, jaarrekeningen, samenstellingen en correspondentie. Op een paar cd-roms na bestaat het archief uit papieren stukken.
De gedeponeerde archieven bestaan uit verschillende soorten stukken. Het College Algemene Bijstandswet bevat archiefstukken uit de periode 1971-1989, is vrij compleet en bevat stukken over de interne organisatie met vergaderstukken van het algemeen bestuur, jaarverslagen en stukken over de instelling en ontwikkeling. De taakuitvoering is vrij compleet. Dit zijn notulen en vergaderstukken, adviezen en correspondentie. De Stichting Gemeenschappelijk Begeleidingsinstituut Ondernemingsraden (GBIO) bevat archiefstukken uit de periode 1973-2011 en is niet compleet. De notulen en vergaderstukken van het algemeen bestuur beslaat de periode 1973-2003. Het is bij de Sociaal-Economische Raad onduidelijk waarom de ontbrekende negen jaar niet door de Stichting GBIO is aangeleverd. De publicaties en onderzoeksrapporten beslaat de periode 1979-2011. Het archief van de Arboraad bevat archiefstukken uit de periode 1980-1993, is vrij compleet en bevat stukken over de interne organisatie en de taakuitvoering. Dit zijn notulen en vergaderstukken, adviezen en correspondentie.
Selectie en vernietiging
In 2015 en 2016 is er geselecteerd en vernietigd door medewerkers van het archief van de Sociaal-Economische Raad onder begeleiding van DOCFactory in voorbereiding op het overbrengen van het archiefblok 1980-1999 en de gedeponeerde archieven naar het Nationaal Archief. Er heeft al een keer eerder een overbrenging plaatsgevonden, namelijk het archief over de periode 1950-1979. Tussendoor heeft er geen selectie en vernietiging plaatsgevonden. De notulen met vergaderstukken en stukken betreffende bestuur, beleid, adviezen, verordeningen en commissies zijn in deze inventaris opgenomen. De selectie heeft voornamelijk op dossierniveau plaatsgevonden.
De selectie richt zich op het afsplitsen van archiefbescheiden dat niet voor permanente bewaring in aanmerking komen voor overdracht naar het Nationaal Archief. Voor de selectie is er gebruik gemaakt van het '058 Sociaal-Economische Raad Basisselectiedocument 1970-heden' die betrekking heeft op de handelingen van de Sociaal-Economische Raad als adviesorgaan van de regering en toporgaan van de publiekrechtelijke bedrijfsorganisatie. Deze lijst geldt alleen voor taken en handelingen op het beleidsterrein van de Sociaal-Economische Raad.
Voor wat betreft de selectie van de bedrijfsvoering is gebruik gemaakt van horizontale basisselectiedocumenten (bsd's), te weten:
143 Organisatie Rijksoverheid
168 Overheidspersoneel P-direct
092 Overheidsinformatievoorziening
015 Beheer van de Rijksbegroting
046 Voorlichting van de Rijksoverheid
045 Huisvesting van de Rijksoverheid
072 Arbeidsverhoudingen bij de overheid
073 Arbeidsvoorwaarden rijkspersoneel
074 Buitensectorale arbeidsvoorwaarden
075 Formatiebeleid, arbeidsmarktbeleid en personeelsontwikkeling en mobiliteit
076 Arbeidsomstandigheden bij de overheid
077 Personeelsinformatievoorziening en –administratie
De bovengenoemde generieke selectielijst zijn formeel niet van toepassing op de selectie van het archief van de Sociaal-Economische Raad. In overleg met het Nationaal Archief is afgesproken dat deze bsd's ook gebruikt mogen worden, daar er geen selectielijst is voor de selectie van bedrijfsvoeringtaken van de Sociaal-Economische Raad.
Voor de selectie van het gedeponeerde archief van het Bedrijfschap voor de Lederindustrie is gebruik gemaakt van de vernietigingslijst 'Lijst van voor vernietiging in aanmerking komende archiefbescheiden van lichamen ingesteld op grond van het Tweede Hoofdstuk van de Wet op de bedrijfsorganisatie, vastgesteld op 30 januari 1979'. Voor de selectie van de overige gedeponeerde archieven is eveneens gebruik gemaakt van het '058 Sociaal-Economische Raad Basisselectiedocument 1970-heden' en de horizontale bsd's.
De inventaris is opgesteld volgens de eisen die zijn vastgelegd in het Normenblad archiefinventaris, versie 2.2 (vastgesteld 31-03-2015) van het Nationaal Archief. Voor de ordening van de te bewaren stukken is gebruik gemaakt van de bestaande organisatiestructuur van de Sociaal-Economische Raad en de taken die de Sociaal-Economische Raad verrichtte.
Het te bewerken archief van de Sociaal-Economische Raad omvatte 929,5 strekkende meter (m1) archief. Na bewerking is de omvang van het archief inclusief gedeponeerde archieven 144,875 meter. Vernietiging van de te vernietigde stukken heeft plaatsgevonden in 2016 na goedkeuring door het hoofd van het Facilitair Bedrijf van de Sociaal-Economische Raad drs. C.G. van den Berg.
Aanvullingen
Er worden in de toekomst nieuwe toevoegingen aan het archief verwacht. Hierbij is het onduidelijk wanneer de volgende aanvulling plaatsvindt en wat de omvang zal zijn.
Ordening van het archief
De indeling van de inventaris is gebaseerd op de oorspronkelijke interne ordening van de Sociaal-Economische Raad, de Pensioenkamer en de gedeponeerde archieven. Deze zijn ieder afzonderlijk beschreven in een eigen rubriek. Iedere rubriek heeft hierbij een eigen organisatorische onderverdeling ter ordening van de archiefstukken.
Op het gedeponeerde archief van de Stichting Gemeenschappelijk Begeleidingsinstituut Ondernemingsraden (GBIO) na, is iedere archiefeenheid in eerste instantie onderverdeeld in de rubrieken 'Stukken niet naar inhoud beschreven' en 'Stukken naar inhoud beschreven'. Onder de rubriek 'Stukken niet naar inhoud beschreven' zijn algemene stukken terug te vinden, zoals notulen en vergaderstukken en jaarverslagen. Onder de rubriek 'Stukken naar inhoud beschreven' vallen stukken betreffende de organisatie en de taakuitvoering. Wegens de geringe omvang van het archief van de Stichting GBIO is er in die rubriek enkel chronologisch geordend.
De rubriek 'Taakuitvoering' van de Sociaal-Economische Raad is onderverdeeld in de vier hoofdtaken van de Sociaal-Economische Raad, namelijk de adviestaak, medebewind, stimuleren van nieuwe ontwikkelingen en sturing en toezicht. Binnen deze rubrieken is een subrubricering aangebracht op basis van onderwerp.
Onder de rubrieken 'Organisme' en 'Taakuitvoering' en de rubrieken betreffende commissies en subcommissies zijn de rubrieken alfabetisch geordend. Binnen de subrubrieken zelf zijn de beschrijvingen chronologisch geordend. Indien daar vanaf geweken is, wordt dit vermeld in de notabene. De benamingen van de hoofd- en subrubrieken zijn zoveel mogelijk ontleend aan de taken van de Sociaal-Economische Raad. De adviezen uitgebracht door de commissies zijn ieder apart beschreven in de inventaris.
De Pensioenkamer was een adviesorgaan voor de minister van Sociale Zaken en Werkgelegenheid en vormde een eigen rechtspersoon. Het secretariaat was ondergebracht bij de Sociaal-Economische Raad en om deze redenen heeft dit orgaan een eigen rubriek, naast de Sociaal-Economische Raad en de gedeponeerde archieven, gekregen.
Aanwijzingen voor de gebruiker
Materiële beperkingen
Het archief kent geen beperkingen voor het raadplegen van stukken als gevolg van slechte materiële staat
Andere toegang
Voor dit archief is geen andere toegang beschikbaar
Aanvraaginstructie
Openbare archiefstukken kunnen online worden aangevraagd en gereserveerd. U kunt dit ook via de terminals in de studiezaal van het Nationaal Archief doen. Om te kunnen reserveren dient u de volgende stappen te volgen: